【裁判字號】    89,上易,3674
【裁判日期】    891130
【裁判案由】    詐欺等
【裁判全文】
臺灣高等法院刑事判決                          八十九年度上易字第三六七四號
    上  訴  人
    即  被  告  甲○○
右上訴人因詐欺等案件，不服臺灣板橋地方法院八十九年度易字第四五０號，中華民
國八十九年七月二十四日第一審判決（起訴案號：臺灣板橋地方法院檢察署八十八年
度偵字第二一二一八號）提起上訴，本院判決如左：
    主  文
原判決撤銷。
甲○○未經電業供電，而在其供電線路上私接電線，處有期徒刑伍月。
    事  實
一、甲○○於民國八十七年十二月間承包昭伸企業有限公司（設台北縣林口鄉下福村
    一三七號之二。下稱昭伸公司）之工廠用電設備，八十八年一月間完工後，竟未
    代該公司向臺灣電力股份有限公司（下稱台電公司）申請送電，而在台電公司供
    電線路上私接電線，供不知情之昭伸公司使用，並於八十八年二月十二日向昭伸
    公司表示工作完成，可供電使用。昭伸公司因而再支付該工程尾款八萬元（新台
    幣，下同），迨八十八年六月下旬，該昭伸公司接獲臺電公司之通知，指該公司
    竊取電流使用，向其追償一百二十九萬二千三百八十元電費，該公司始查悉上情
    。
二、案經昭伸企業有限公司訴請臺灣板橋地方法院檢察署偵查起訴。
    理  由
一、右揭事實，業據上訴人即被告甲○○自白不諱，核與告訴人之指訴大致相符，並
    有臺灣電力股份有限公司台北西區營業處繳款通知書、八十九年二月十五日北西
    區費字第八九０二０一六０號、函用電實地調查表、現場照片四幀在卷可按。本
    件事證明確，被告犯行應堪認定。
二、核被告所為，係犯電業法第一百零六條第一款之竊電罪。公訴人起訴意旨固以被
    告所為，係為詐騙告訴人公司之工程款，而以被告係犯刑法第三百三十九條第一
    項之詐欺罪云云，然起訴書之事實已述及被告擅自在供電線路私接電線部分之行
    為，起訴書雖未引用上述電業法條文，惟為起訴效力所及，本院自仍得就此部分
    予以審判。原審予以論科刑，固非無見，唯查本件被告並未施用詐術向告訴人公
    司詐騙財物（詳後述），原審竟認被告所為，係犯刑法第三百三十九條第一項之
    詐欺罪電業法第一百零六條第一款之竊電罪，並二罪有牽連關係，從一重之詐欺
    罪予以處斷，即有未合。被告上訴意旨，否認犯罪，指摘原判決不當，求予撤銷
    改判，固無理由，唯原判決既有可議，自仍應由本院將原判決予以撤銷改判；爰
    審酌被告之犯罪動機、手段、犯後態度及其他一切情狀，量處有期徒刑五月，以
    示儆戒。
三、公訴意旨另以被告意圖為自己不法之所有，向昭伸公司謊稱僅需極低廉代價，即
    可代昭伸公司向台電公司辦理申請用電手續、安裝用電設備，增加用電量，致昭
    伸公司負責人丙○○不疑有詐，委託被告辦理申請用電，致昭伸公司負責人丙○
    ○陷於錯誤，以予承包。詎甲○○竟未依約向台電公司申請送電，並於八十八年
    二月十二日向昭伸公司人員表示完成工作，再由丙○○指示昭伸公司會計人員交
    付八萬元尾款。因認被告涉有刑法第三百三十九條之詐欺罪嫌云云。唯訊據被矢
    口否認詐欺犯行，辯稱伊確有施作用電設備，完工後，伊請案外人乙○○代為申
    請用電許可，唯因告訴人公司之營業所不在林口，無法申請，又因伊受脅迫，不
    得已只得私自接電給告訴人公司使用，伊無詐欺之故意云云。經查被告於承包告
    訴人用電設備後，確有施作該用電設備，業據告訴代理人於本院審理中指陳在卷
    ，另本件用電設備總工程款共二十三萬元，亦據告訴代理人於本院調查中指述在
  卷，詰之與被告同業之乙○○，被告所施作之工程，其材料費共需十萬至十二萬
    元左右，則加之人工費用，被告以二十三萬元承包，衡情應無詐騙告訴人之可能
    。另昭伸公司如向台電公司申請用電，則須支付二十一萬七千八百元，亦據乙○
    ○於本院調查中論述明確，是以，本件工程款，自不包含向台電公司申請用電之
    申請費用。此外，又無其他積極之證據足認被告有何詐欺告訴人之情事，此部分
    被告之犯罪尚屬不能證明，本件自起訴之內容以觀，公訴人顯係認此部分與前開
    有罪部分有裁上一罪之關係，故不另為無罪之諭知。
據上論斷，應依刑事訴訟法第三百六十九條第一項前段、第三百六十四條、第二百九
十九條第一項前段、電業法第一百零六條第一款、刑法第十一條、罰金罰鍰提高標準
條例第一條前段，判決如主文。
本案經檢察官彭坤業到庭執行職務。
中    華    民    國    八十九    年      十一      月      三十        日
                          臺灣高等法院刑事第十八庭
                              審判長法  官  吳      敦
                                    法  官  吳  明  峰
                                    法  官  林  陳  松
右正本證明與原本無異。
如不服本判決應於收受送達後十日內向本院提出上訴書狀，其未敘述上訴之理由者並
得於提起上訴後十日內向本院補提理由書（均須按他造當事人之人數附繕本）。
                                    書記官  鎖  瑞  嶺
中    華    民    國    八十九    年      十二      月        四        日
附錄本案論罪科刑法條全文：
電業法第一百零六條
有左列行為之一者為竊電，處五年以下有期徒刑、拘役或五百元以下罰金：
一  未經電業供電，而在其供電線路上私接電線者。
二  繞越電度表或其他計電器，損壞或改動表外之線路者。
三  損壞或改變電度表、無效電力計、其他計電器之構造，或以其他方法使其失效不
    準者。
四  在電價較低之線路上，私接電價較高之電器者。
五  包燈用戶，在原定電燈盞數及瓦特數以外，私自增加盞數或瓦特數者。
六  電力用戶，在原申請馬力數、瓩數或仟伏安數以外，私自增加馬力數瓩數或仟伏
    安數者。


司法院資訊處製作；財團法人民間司法改革基金會備份。
